最高法院刑事判決　　　　　　一○○年度台上字第五九三六號
上　訴　人　黃○○
上列上訴人因妨害性自主案件，不服台灣高等法院花蓮分院中華
民國九十九年五月二十七日第二審判決（九十九年度上訴字第一
五號，起訴案號：台灣台東地方法院檢察署九十七年度偵字第一
六０八號），提起上訴，本院判決如下：
    主  文
原判決關於對於未滿十四歲女子犯強制性交罪部分撤銷，發回台
灣高等法院花蓮分院。
其他上訴駁回。   
    理  由  
一、撤銷（對於未滿十四歲女子犯強制性交罪）部分
本件原判決認定上訴人黃○○（姓名年籍詳卷）係Ａ女（民國八
十三年三月生，姓名年籍詳卷）之○○，明知Ａ女未滿十四歲，
竟於九十五年六月間某日晚上八時許（Ａ女國小畢業時），藉與
Ａ女共同居住於台東縣台東市住處之機會，在上址住處內，違反
Ａ女意願，出言脅迫Ａ女「如果不聽話的話，要殺害阿公、阿媽
」等語，要求Ａ女脫下其外褲躺在床上，跨坐在Ａ女身上，將Ａ
女之衣服往上掀開，撫摸及以舌頭舔舐Ａ女之胸部，再以手指插
入Ａ女陰道內，對Ａ女強制性交得逞等情。因而撤銷第一審諭知
上訴人此部分無罪之判決，改判論處其對於未滿十四歲女子犯強
制性交罪刑。固非無見。
惟查：審理事實之法院，對於被告有利及不利之證據，應一律注
意，詳為調查，綜合全案證據資料，本於職權定其取捨，依自由
心證而為事實之判斷，故證據雖已調查，而尚有其他必要部分並
未調查，仍難遽為被告有利或不利之認定。原判決認定上訴人有
此犯行，係以Ａ女九十七年六月二十四日以後之警詢與審判證言
，及馬偕紀念醫院台東分院（下稱馬偕醫院）九十七年六月二十
四日之診斷證明書（內載：處女膜裂傷，會陰左側小裂傷）等為
基礎證據。然Ａ女證言時間及至馬偕醫院驗傷之時間，距Ａ女所
指被強制性交時俱已二年，且馬偕醫院以函文載明：依病歷記載
與診斷書資料所示，僅能提供其受傷部位，至於該君會陰左側小
裂傷是否遭人以手指搓傷或其他外力所造成，則無法證實等語（
見原審卷第四十一頁）。從而Ａ女之裂傷究係新裂傷或陳舊性裂
傷？倘為陳舊性裂傷，發生時間距驗傷時間約有多久？如係新裂
傷，何以得為上訴人上揭犯行之佐證？以上疑點，攸關上訴人涉
犯罪名之成立與否，即有調查之必要性。原審未予調查釐清，僅
以Ａ女之指述及上開診斷書，遽為不利上訴人之判決，難謂無證
據調查未盡之違法。上訴意旨指摘原判決不當，非無理由，應認
關於對於未滿十四歲女子犯強制性交罪部分有撤銷發回更審之原
因。
二、駁回（成年人對未滿十四歲女子犯強制猥褻罪、成年人對少
年故意犯強制猥褻罪）部分
按刑事訴訟法第三百七十七條規定，上訴於第三審法院，非以判
決違背法令為理由，不得為之。是提起第三審上訴，應以原判決
違背法令為理由，係屬法定要件。如果上訴理由書狀並未依據卷
內訴訟資料，具體指摘原判決不適用何種法則或如何適用不當，
或所指摘原判決違法情事，顯與法律規定得為第三審上訴理由之
違法情形，不相適合時，均應認其上訴為違背法律上之程式，予
以駁回。本件原判決綜合全部卷證資料，認上訴人有其事實欄所
載之犯行，已詳所憑之證據與認定之理由。就上訴人否認犯罪
之所辯，認不足採信，於理由內予以指駁、說明甚詳。因而維持
第一審論處上訴人成年人對未滿十四歲女子犯強制猥褻及成年人
對少年故意犯強制猥褻罪刑，駁回上訴人此部分在第二審之上訴
。
上訴意旨略稱：(一)、原審僅開一次庭即辯論終結，忽略上訴人之
權益及人權；如此重大案件，祇由檢察事務官詢問，檢察官未經
訊問即濫行起訴，且原審及第一審未依聲請對上訴人測謊，均屬
違法。(二)、上訴人從事社會運動，作風強勢，為警員之眼中釘，
凡對上訴人有利之事證無一不被漠視、省略；證人甲○○證稱其
將上訴人於學校輔導室內寫給Ａ女之「理由書」銷燬，其證言顯
然隱瞞事實且違背經驗法則；上訴人收留、教養Ａ女，對其恩愛
有加，絕未猥褻Ａ女，至於兩次命Ａ女坐在上訴人腿上寫功課，
僅是一個挾腋、屈肩、護胸的寫字姿勢，為身體上的自然碰觸，
不可能撫摸Ａ女胸部，Ａ女因單親關係始怨恨而蓄意誣陷云云。
惟查：(一)、犯罪事實之認定，證據之取捨及其證明力如何，乃事
實審法院自由判斷之職權，如其取捨不違背經驗法則與論理法則
，即不得指為違法，而據為上訴第三審之理由。原判決依憑證人
Ａ女、Ｂ女、甲○○之證言，學生輔導資料紀錄表、犯罪現場圖
、現場照片、原審勘驗筆錄等證據資料，資以對認定上訴人於九
十六年七、八月間某日下午三時許，在同上住處以「如果不聽話
的話，要殺害阿公、阿媽」等語脅迫，撫摸Ａ女下體得逞；及於
九十七年四月間某日晚上八時許，在同上住處，命已滿十四歲之
Ａ女坐在其大腿上寫作業，再以相同言詞恫嚇而以手撫摸Ａ女胸
部得逞等情，已說明本於調查所得心證，分別定其取捨而為事實
判斷之理由。所為論斷，核無違背客觀存在之經驗法則與論理法
則，自屬原審採證、認事之適法職權行使，不容任意指摘為違法
。(二)、原審於九十九年四月十五日行準備程序，同年五月十三日
行審判程序，並依法調查卷內相關證據，就檢察官起訴之事實訊
問上訴人，予上訴人辯解之機會，且指定辯護人為上訴人辯護，
俱有準備程序及審判程序筆錄在卷可稽，所踐行之訴訟程序並無
違法。又檢察官依偵查所得之證據，足認被告有犯罪嫌疑者，依
刑事訴訟法第二百五十一條規定，自得提起公訴，且法院組織法
第六十六條之三明定檢察官得指揮檢察事務官詢問被告，並非檢
察官必須親自訊問被告始得提起公訴，上訴意旨就此之指摘殊非
合法之第三審上訴理由。(三)、測謊鑑定僅屬調查證據方法之一種
，且因其係以人的內心作為檢查對象，鑑定結果之正確性擔保猶
有困難，法院仍應調查其他證據，以察受測謊人所述是否與事實
相符，故審理事實之法院本得斟酌案內一切情形，自由裁量以測
謊鑑定或其他適當方法調查證據。Ａ女對其被上訴人強制猥褻之
基本事實陳述始終一致，原判決參以卷內其他相關事證，認本件
事證已臻明確，未再對上訴人贅行測謊鑑定，雖未說明無調查必
要之理由而有微瑕，然顯於判決無影響，依刑事訴訟法第三百八
十條之規定，並不得執以為上訴第三審之理由。其餘上訴意旨，
係就屬原審採證、認事等職權之適法行使，及原判決已說明事項
，猶執陳詞，重為事實之爭執，並徒憑己見，漫事指摘為違法，
亦難謂為適法之第三審上訴理由。應認本件關於成年人對未滿十
四歲女子犯強制猥褻罪、成年人對少年故意犯強制猥褻罪部分之
上訴不合法律上之程式，予以駁回。
據上論結，應依刑事訴訟法第三百九十七條、第四百零一條、第
三百九十五條前段，判決如主文。
中    華    民    國  一○○  年   十一   月    二    日
                      最高法院刑事第九庭
                          審判長法官  賴  忠  星  
                                法官  呂  丹  玉  
                                法官  吳      燦  
                                法官  蔡  名  曜  
                                法官  葉  麗  霞  
本件正本證明與原本無異
                                      書  記  官  
中    華    民    國  一○○  年   十一   月    八    日
                                                     Ｍ